臺灣桃園地方法院民事簡易判決
110年度桃簡字第595號
原      告  邱景祥
法定代理人  邱明徽
被      告  鄧仲廷
                    （現役軍人：新竹長安○○○00000○○                      ○)
上列被告因過失傷害案件（107年度審交易字第1356號），經原
告提起刑事附帶民事訴訟請求損害賠償，經本院刑事庭移送前來
（108年度審交附民字第33號），本院於民國111年1月27日言詞
辯論終結，判決如下：  
    主    文
被告應給付原告新臺幣肆拾捌萬玖仟陸佰貳拾貳元，及自民國一
０八年一月二十四日起至清償日止，按週年利率百分之五計算之
利息。
原告其餘之訴駁回。
訴訟費用由被告負擔百分之三，餘由原告負擔。
本判決第一項得假執行。 
原告其餘假執行之聲請駁回。
    事實及理由
一、原告主張：被告於民國106年9月2日上午，駕駛車牌號碼000
    -0000號自用小客車（下稱肇事車輛），沿桃園市桃園區中
    正路由大竹往三民路方向行駛，於同日上午11時40分許，行
    經中正路與中正二街口之無號誌交岔路口（下稱系爭路口）
    ，未注意車前狀況及減速慢行，不慎碰撞由原告騎乘自中正
    二街橫越中正路欲左轉至中正路上之自行車（下稱系爭自行
    車），使原告人車倒地，因而受有頭部外傷併顱內出血、硬
    腦膜下出血等傷害（下稱系爭傷害），原告因系爭傷害支出
    醫療、住院看護費及交通等費用（下稱醫療及交通費用）新
    臺幣（下同）14萬9,156元，並受有將來神經外科、復健科
    門診費分別為2萬元、23萬4,000元之損失，另受有25年看護
    費用1029萬5,100元，及以每月薪資4萬2,000元計算5年不能
    工作252萬元之損失，原告復因系爭傷害精神痛苦不已，被
    告應賠償精神慰撫金700萬元，上開損害合計2,021萬8,256
    元，爰依侵權行為之規定，提起本件訴訟等語，並聲明：被
    告應賠償原告2,021萬8,256元，及自起訴狀繕本送達翌日起
    至清償日止，按週年利率5％計算之利息。請依職權宣告假執
    行。
二、被告則以：原告應舉證本件事故發生前之每月薪資金額，且
    原告於本件事故發生時距離強制退休65歲不到5年，原告主
    張之看護期間過長，費用過高等語，資為抗辯，並聲明：原
    告之訴駁回。
三、本院之判斷： 
　㈠經查，被告於上開時地駕駛肇事車輛，行經系爭路口即中正
    路與中正二街口之無號誌交岔路口，碰撞由原告騎乘從中正
    二街橫越中正路左轉至中正路上之系爭自行車，使原告人車
    倒地，原告受有系爭傷害等情，有本院勘驗現場監視錄影畫
    面筆錄附卷可參（見本院桃簡卷第142頁），並經本院依職
    權調閱前開刑事案件卷宗，依卷內事證認定上開事實無誤，
    堪信為真實。
　㈡按因故意或過失，不法侵害他人之權利者，負損害賠償責任
    。汽車、機車或其他非依軌道行駛之動力車輛，在使用中加
    損害於他人者，駕駛人應賠償因此所生之損害，但於防止損
    害之發生，已盡相當之注意者，不在此限，民法第184條第1
    項前段、第191條之2分別定有明文。汽車行經無號誌之交岔
    路口，應減速慢行，作隨時停車之準備。汽車行駛時，駕駛
    人應注意車前狀況及兩車並行之間隔，並隨時採取必要之安
    全措施，不得在道路上蛇行，或以其他危險方式駕車。汽車
    行駛行至無號誌或號誌故障而無交通指揮人員指揮之交岔路
    口，支線道車應暫停讓幹線道車先行，道路交通安全規則第
    93條第1項第2款、第94條第3項、第102條第1項第2款前段分
    別定有明文。經查，原告行駛之中正二街口為支線道，被告
    行駛之中正路為幹線道，而被告直行於中正路未注意車前狀
    況並減速慢行通過無號誌之系爭路口，有本院勘驗現場監視
    錄影畫面筆錄附卷可參（見本院桃簡卷第142頁），自有違
    反前開應注意車前狀況並減速慢行通過無號誌交岔路口之交
    通規則而有過失。另原告未暫停禮讓幹線道車即原告駕駛之
    肇事車輛先行，而逕自穿越系爭路口而與肇事車輛發生碰撞
    ，有本院勘驗現場監視錄影畫面筆錄附卷可參（見本院桃簡
    卷第142頁），自亦違反前開應暫停讓幹線道車先行之交通
    規則而與有過失。本院審酌本件肇事情節，原告為肇事主因
    、被告為肇事次因，兩人過失內容等情，認被告應負擔過失
    責任30％，原告應負擔與有過失責任70％ 。綜上，被告駕駛
    行為確有過失，且其過失行為與原告所受損害具有相當因果
    關係，被告應負損害賠償之責。
　㈢損害賠償金額：
　⒈醫療及交通費用：
　　經查，原告因系爭傷害支出醫療及交通費用14萬9,156元，
    為被告所不爭執（見本院桃簡卷第58頁），並有敏盛綜合醫
    院（下稱敏盛醫院）、振生醫院、林信佑診所醫療費用收據
    、統一發票及計程車專用收據附卷可參（見本院附民卷第11
    至44頁），堪信為真實。
　⒉將來門診費：
　　經查，原告未舉證證明其將來神經外科、復健科門診費之預
    估金額，原告分別請求將來門診費2萬元及23萬4,000元自屬
    無據。
　⒊看護費：　　
　　經查，原告因系爭傷害需全日看護，有敏盛醫院110年11月2
    4日敏總（醫）字第1100005649號函暨回覆意見表附卷可參
    （見本院桃簡卷第146至147頁），又原告43年12月12日生，
    有個人戶籍資料附卷可參（見本院個資卷），於事故發生之
    106年9月2日為62歲，而依桃園市106年簡易生命表，62歲男
    性平均餘命為20.84年，而敏盛醫院函復本院：原告係記憶
    及認知障礙，其平均餘命是否與其所受系爭傷害有關連，目
    前尚無相關研究佐證，有敏盛醫院上開函、意見表及110年1
    0月12日敏總（醫）字第1100004829號函暨回覆意見表附卷
    可參（見本院桃簡卷第65至66頁、第146至147頁），尚難認
    原告平均餘命較一般同年紀男性為短，故應以20.84年計算
    原告需受看護之期間。又臺北榮民總醫院桃園分院附設護理
    之家（下稱桃園分院）4人房每月基本照護費為3萬元，有桃
    園分院收費標準附卷可參（見本院附民卷第47頁），本院審
    酌上情以每月3萬元計算原告每月應支出之看護費，並依霍
    夫曼式計算法扣除中間利息（首期給付不扣除中間利息）核
    計原告上開看護期間之看護費用金額為514萬7,955元（計算
    式：3萬×171.00000000+《3萬×0.08》×《172.00000000-000.00
    000000》=514萬7,955.000000000。其中171.00000000為月別
    單利(5/12)％第250月霍夫曼累計係數，172.00000000為月別
    單利(5/12)％第251月霍夫曼累計係數，0.08為未滿一月部分
    折算月數之比例《20.84×12=250.08[去整數得0.08]》，元以
    下四捨五入，下同）。
　⒋不能工作損失：
　　經查，原告因系爭傷害導致記憶及認知障礙需全日看護已見
    前述，自已不能工作，又原告雖主張其因系爭傷害5年不能
    工作，然原告43年12月12日生，從本件事故發生日即106年9
    月2日起，計算至勞動基準法第54條第1款強制退休年齡65歲
    止即108年12月11日，為2年3個月又10日，而屬原有具有工
    作能力之期間，又原告未舉證證明其於本件事故發生前之每
    月薪資金額，自難認定原告每月薪資為4萬2,000元，而我國
    106年最低基本工資2萬1,009元，有基本工資之制訂與調整
    經過表在卷可稽（見本院桃簡卷第139頁），本院審酌最低
    基本工資係一般勞工在通常情形下可能取得之最低收入，自
    得以上開基本工資認定原告於事故發生前之薪資收入標準，
    從而，原告受有不能工作損失為57萬4,246元（計算式：《2×
    12+3》×2萬1,009+10÷30×2萬1,009=57萬4,246）。
　⒌精神慰撫金：　　　　
　　按不法侵害他人之身體、健康、名譽、自由、信用、隱私、
    貞操，或不法侵害其他人格法益而情節重大者，被害人雖非
    財產上之損害，亦得請求賠償相當之金額，民法第195 條第
    1項前段亦有明文。次按精神慰撫金之多寡，應斟酌雙方之
    身分、地位、資力與加害程度，及其他各種情形核定相當之
    數額，該金額是否相當，自應依實際加害情形與被害人所受
    之痛苦及雙方之身分、地位、經濟狀況等關係決定之。經查
    ，原告因本件事故受有系爭傷害，精神上受有相當之痛苦，
    自得請求被告賠償精神慰撫金。參酌兩造身分、地位、經濟
    狀況（見兩造所得財產資料，本院個資卷）、教育程度（見
    戶籍資料，本院個資卷）、被告過失情節及原告所受傷害等
    一切情狀，認原告請求精神慰撫金應以70萬元為適當。
　⒍基上，原告上開損害金額合計為657萬1,357元（計算式：14
    萬9,156+57萬4,246+514萬7,955+70萬=657萬1,357）。
  ㈣與有過失：
　　按損害之發生或擴大，被害人與有過失者，法院得減輕賠償
    金額，民法第217條第1項定有明文。經查，被告過失責任為
    30％，原告與有過失責任為70％已見前述。準此，依過失比例
    計算，被告應賠償原告之金額為197萬1,407元（計算式：65
    7萬1,357×30％≒197萬1,407），逾此範圍則屬無據。
　㈤強制責任險：
　　按強制汽車責任保險法第32條規定，保險人依本法規定所為
    之保險給付，視為被保險人損害賠償金額之一部分；被保險
    人受賠償請求時，得扣除之。是被保險人受賠償請求時，得
    依上開規定扣除請求權人已領取之保險給付，乃係損害賠償
    金額算定後之最終全額扣除，故在被害人與有過失之情形，
    應先適用民法第217條第1項規定算定賠償額後，始有依上開
    規定扣除保險給付之餘地。如於請求賠償之金額中先予扣除
    保險給付，再為過失相抵之計算，無異減少賠償義務人所得
    扣除之強制汽車責任保險給付額，當非上開規定之本意（最
    高法院104年台上字第1743號民事判決參照）。經查，原告
    於本件事故發生後，已受領強制汽車責任保險理賠148萬1,7
    85元等情，為兩造所不爭執（見本院桃簡卷第59頁），並有
    賠付資料附卷可參（見本院桃簡卷第60頁），則該理賠金額
    應自被告應賠償之金額中扣除，經扣除後，原告本件得請求
    之損害賠償金額為48萬9,622元（計算式：197萬1,407-148
    萬1,785=48萬9,622）。
四、按給付無確定期限者，債務人於債權人得請求給付時，經 
    其催告而未為給付，自受催告時起，負遲延責任。其經債權
    人起訴而送達訴狀，或依督促程序送達支付命令，或為其他
    相類之行為者，與催告有同一之效力。又遲延之債務，以支
    付金錢為標的者，債權人得請求依法定利率計算之遲延利息
    。但約定利率較高者，仍從其約定利率，而應付利息之債務
    ，其利率未經約定，亦無法律可據者，週年利率為5 ％，民
    法第229 條第2 項、第233 條第1 項、第203 條分別定有明
    文。經查，上開債務為金錢債務，然無確定期限，亦無約定
    之利率，被告應自受催告時起，負遲延責任，給付週年利率
    5％遲延利息，而起訴狀繕本於108年1月23日送達被告，有本
    院送達證書在卷可稽（見本院附民卷第53頁），原告請求自
    起訴狀繕本送達被告翌日即同年月24日起至清償日止，按週
    年利率5％計算之遲延利息，自有理由。
五、綜上所述，原告依侵權行為之法律關係，請求被告給付48萬
    9,622元，及自108年1月24日起至清償日止，按週年利率5 ％
    計算之利息，為有理由，應予准許，逾此部分，則無理由，
    應予駁回。
六、本件原告勝訴部分，係依民事訴訟法第427條規定適用簡易
    程序所為被告敗訴之判決，依同法第389 條第1 項第3 款之
    規定，應依職權宣告假執行。原告敗訴部分，假執行之聲請
    駁回。
七、本件事證已臻明確，兩造其餘攻擊、防禦方法及證據資料，
    經本院審酌後，認對於判決結果不生影響，爰不一一論述。
八、訴訟費用負擔之依據：民事訴訟法第79條。
中　　華　　民　　國　　111 　年　　2 　　月　　25　　日
                  桃園簡易庭  法  官  張明宏
以上為正本係照原本作成。
如不服本判決，應於送達後20日內，向本院提出上訴狀並表明上
訴理由，如於本判決宣示後送達前提起上訴者，應於判決送達後
20日內補提上訴理由書（須附繕本）。
如委任律師提起上訴者，應一併繳納上訴審裁判費。   
中　　華　　民　　國　　111 　年　　2 　　月　　25　　日
                              書記官  石曉芸